臺灣高等法院刑事判決
109年度上易字第894號
上  訴  人  
即  被  告  張愛玲



上列上訴人即被告因妨害自由案件，不服臺灣臺北地方法院108
年度審易字第2696號，中華民國109年2月24日第一審判決（起訴
案號：臺灣臺北地方檢察署108年度調偵緝字第220號），提起上
訴，本院判決如下：
    主  文
上訴駁回。 
乙○○緩刑貳年，並應於本判決確定日起壹個月內將告訴人甲○○委
賣之玉鐲壹只歸還告訴人。              
    事實及理由
一、經本院審理結果，認第一審以上訴人即被告乙○○犯刑法第30
    5條之恐嚇危害安全罪，判處拘役50日，並諭知易科罰金折
    算之標準為新臺幣1,000 元折算1日，認事用法及量刑均無
    不當，應予維持，並引用第一審判決書記載之事實、證據及
    理由（如附件）。
二、經查：原審判決已敘述被告坦承有於公訴意旨所載時、地，
    接續傳送「我知道你是不怕的，但是，我會讓你害怕，讓你
    非常害怕，不是你」、「你敢做任何一件事情，我就要你死
    定」、「你敢來威脅我，跟不相干的人，我也讓你身邊的人
    受到傷害，你等著瞧！」、「你老是說你兒子兒子兒子，那
    我到要看看，你兒子怕不怕，怕不怕死」、「你賺我那麼多
    的錢還敢對我這種態度，你不怕全家死光光嗎？騙錢是用這
    樣騙的嗎？」「妳要鬧，妳就去鬧吧，當心一點，我看你怎
    麼走出來，走到你的店」等語音檔案與告訴人甲○○屬實，參
    酌告訴人指述於聽聞語音檔內容後，感到很害怕，心神不寧
    無法專心工作，即向新北市政府警察局板橋分局板橋派出所
    報案等語，徵引警詢筆錄，復引據上開語音檔內容及勘驗筆
    錄，因本件事證明確，遂論處被告恐嚇危害安全罪刑。
三、被告上訴意旨辯稱其與告訴人因買賣玉鐲發生糾紛，告訴人
    一再騷擾她，她忍無可忍，一時氣憤才傳送語音檔案給告訴
    人，想制止告訴人，實無恐嚇之犯意，告訴人平日與她經常
    發生口角衝突，並未因此心生畏懼云云。
四、惟查：刑法恐嚇罪之成立以行為人將加害之事實，通知被害
    人，使其心生畏懼為已足，並不以行為人真有加害之意為必
    要，亦不以事後行為人有去實際加害被害人為必要；且被害
    人是否心生畏懼，應本於社會客觀經驗法則以為判斷基準。
    告訴人於警詢證稱：我早上一起來聽到這些訊息時，感到害
    怕，心神不寧，無法專心工作等語，且參告訴人在聽聞被告
    前開恫嚇言語後，即報警處理，有如前述。另觀之被告所傳
    送之語音訊息內容，不僅只有告知會讓告訴人害怕，更提及
    將傷害、攻擊告訴人之子等節，依一般社會常情經驗，告訴
    人應係確已因被告之惡害通知而心生畏懼，足徵被告傳送前
    開語音訊息，已符合欲以加害之事，使告訴人心生畏懼之刑
    法恐嚇危害安全罪犯罪構成要件。被告雖另辯以因與告訴人
    因買賣玉鐲發生糾紛，不堪告訴人一再騷擾，一時氣憤才傳
    送前開語音訊息，並非要恐嚇告訴人云云。然縱如被告因與
    告訴人存有買賣糾紛，一再受告訴人騷擾屬實，衡情被告應
    循正當合法途徑解決，殊不得訴諸上開不法手段並據以主張
    免責。
五、綜上，被告前開辯詞，均難為本院所採用。被告上訴意旨  
  　，契置原判決明白論斷於不顧，仍空言否認犯行，並持以
　  為原判決指駁之陳詞，重為事實上之爭辯，為無理由，應予
　  駁回。
六、末查，被告前無因故意犯罪受有期徒刑宣告之前科紀錄，有
    本院被告前案紀錄表在卷可憑，因受告訴人之託，代為出售
    玉鐲未果，但遲未將玉鐲歸還告訴人，雙方竟而發生齟齬，
    衍生本件事端，因認被告經此科刑教訓，應知所警惕，而無
    再犯之虞，是認以暫不執行其宣告刑為適當，爰併予宣告緩
    刑2年，以啟自新。另為促使被告與告訴人終局消弭與告訴
    人發生本件事端之因素，俾使雙方日後能和睦相處，爰併依
    刑法第74條第2項第3款規定，命被告應於本判決確定之日起
    一個月內歸還告訴人其所委賣之玉鐲一只（詳如臺灣新北地
    方檢察署106年度偵字第33861號卷第11頁右邊照片所示），
    以示彌補，期被告能記取教訓，避免再犯。被告若未遵循上
    開緩刑期間負擔而情節重大，檢察官得依刑事訴訟法第476
    條及刑法第75條之1第1項第4款規定，聲請撤銷緩刑宣告。
據上論斷，應依刑事訴訟法第373條、第368條，刑法第74條第1
項第1款、第2項第3款，判決如主文。
本案經檢察官王繼瑩提起公訴，檢察官侯名皇於本院到庭執行職
務。
中　　華　　民　　國　　109 　年　　7 　　月　 22 　　日
               刑事第二庭審判長法　官 周盈文(兼受命法官)

                               法　官 郭豫珍

                               法　官 錢建榮
以上正本證明與原本無異。
不得上訴。
                               書記官 周月琴
中　　華　　民　　國　　109 　年　　7 　　月　　22　　日
附錄：本案論罪科刑法條全文
刑法第305條：
以加害生命、身體、自由、名譽、財產之事恐嚇他人，致生危害
於安全者，處二年以下有期徒刑、拘役或九千元以下罰金。
附錄原審判決：
臺灣臺北地方法院刑事判決　　　　　 108年度審易字第2696號
公　訴　人　臺灣臺北地方檢察署檢察官
被　　　告　乙○○　女　61歲（民國00年00月00日生）
                    身分證統一編號：Z000000000號
                    住○○市○○區○○路00號
                    居臺北市○○區○○街0○0號1樓
上列被告因妨害自由案件，經檢察官提起公訴（108年度調偵緝
字第220號），本院判決如下：
    主  文
乙○○犯恐嚇危害安全罪，處拘役伍拾日，如易科罰金，以新臺
幣壹仟元折算壹日。
    事  實
一、乙○○與甲○○為舊識，因甲○○於民國106年9月5日某時，將其
    所有手鐲1只交由乙○○代為出售，乙○○因故未出售成功，雙
    方即生嫌隙。乙○○竟於106年9月23日凌晨2時許，在位於臺
    北市中正區之住處，基於恐嚇危害安全之犯意，接續傳送內
    容為：「我知道你是不怕的，但是，我會讓你害怕，讓你非
    常害怕，不是你」、「你敢做任何一件事情，我就要你死定
    」、「你敢來威脅我，跟不相干的人，我也讓你身邊的人受
    到傷害，你等著瞧！」、「你老是說你兒子兒子兒子，那我
    到要看看，你兒子怕不怕，怕不怕死」、「你賺我那麼多的
    錢還敢對我這種態度，你不怕全家死光光嗎？騙錢是用這樣
    騙的嗎？」「妳要鬧，妳就去鬧吧，當心一點，我看你怎麼
    走出來，走到你的店」等語音檔案與甲○○，使甲○○於隔日上
    午在新北市板橋區文化路2段住處聽聞後心生畏懼，致生危
    害於甲○○之身體、生命安全，遂報警處理，查悉上情。
二、案經甲○○訴由新北市政府警察局海山分局報告臺灣新北地方
    檢察署呈請臺灣高等檢察署檢察長令轉臺灣臺北地方檢察署
    檢察官偵查起訴。
    理  由
壹、證據能力部分：
    本案據以認定被告乙○○犯罪之供述證據，有關被告以外之人
    於審判外之陳述，被告於本院審理時未爭執其證據能力（見
    本院卷第95頁），檢察官亦未就證據能力部分表示爭執，且
    經本院審酌認該等證據之作成無違法、不當或顯不可信之情
    況，而非供述證據亦非公務員違背法定程序所取得，則依刑
    事訴訟法第158條之4反面解釋、第159條至第159條之5之規
    定，均有證據能力。
貳、實體部分：
一、認定犯罪事實所憑之證據及理由
  ㈠訊據被告對其與告訴人甲○○間因手鐲出售一事有所爭執，並
    於事實欄所載時、地向甲○○傳送如事實欄所載之語音訊息等
    事實，均坦承不諱，且據證人即告訴人於警詢、偵查時證述
    明確（見新北地方檢察署106偵33861卷【下稱861偵卷】第5
    至6、21頁正反面），復有檢察事務官勘驗筆錄1份（見新北
    地方檢察署107調偵緝158卷第26頁正反面）附卷可稽，並有
    錄音光碟1片可證，是此部分事實，應堪認定。
  ㈡被告辯稱：前開語音訊息僅係一時氣話，我沒有要恐嚇告訴
    人的意思云云。經查：
  ⒈按刑法第305條之恐嚇罪，所稱以加害生命、身體、自由、名
    譽、財產之事，恐嚇他人者，係指以使人生畏怖心為目的，
    而將加惡害之旨通知於被害人而言。是恐嚇罪之成立以行為
    人將加害之事實，通知被害人，使其心生畏懼為已足，並不
    以行為人真有加害之意為必要，亦不以事後行為人有去實際
    加害被害人為必要；且被害人是否心生畏懼，乃應本於社會
    客觀經驗法則以為判斷基準。查告訴人於警詢證稱：我早上
    一起來聽到這些訊息時，感到害怕，心神不寧，無法專心工
    作等語（見861偵卷第6頁），且參告訴人在聽聞被告前開恫
    嚇言語後，立即報警處理，及觀之被告所傳送之語音訊息內
    容，不僅只有告知會讓告訴人害怕，更提及也會讓告訴人身
    邊的人受到傷害等節，依一般社會常情經驗，告訴人應係確
    已因被告之惡害通知而心生畏懼。復佐以被告於本院審理時
    亦供稱：我傳訊息是要讓告訴人不要再騷擾我了等語（見本
    院卷第97頁），亦可知被告傳送前開語音訊息係欲以加害之
    事，使告訴人心生畏懼後，迫使告訴人停止被告所不欲之行
    為，故被告實係基於恐嚇之故意而為傳送前開語音訊息之行
    為。
  ⒉至被告雖又以其係因告訴人一再致電、傳訊息等而不堪其擾
    ，方出於氣憤傳送前開語音訊息，並非要恐嚇告訴人云云為
    辯，然被告於本院準備程序及審理時均供稱：我是在我下班
    返家後方傳送前開語音訊息給告訴人，告訴人當時應該已經
    睡了等語（見本院卷第85、95頁），則可知被告在傳送訊息
    前並無有何因告訴人之舉動而有致怒不可遏，需旋以前揭言
    語表達憤怒之情，是被告所辯，難認可採。
 ⒊ 綜上所述，被告所辯，要屬事後卸責之詞，不足採信。本案
   事證明確，被告犯行堪以認定，應依法論科。
二、論罪科刑：
  ㈠被告行為後，刑法第305條規定固於108年12月25日修正公布
    ，並於同年月27日生效施行，然該次修正僅係將罰金刑刑度
    修正為「九千元以下」，與修正前之300元以下罰金刑，依
    中華民國刑法施行法第1條之1第2項前段規定提高30倍後之
    刑度，並無差異，是就被告所涉本案犯行之法定刑度並未修
    正，實質上並無法律效果及行為可罰性範圍之變更，自無新
    舊法比較之問題，應逕行適用裁判時之法律，是核被告所為
    ，係犯刑法第305條之恐嚇危害安全罪。
  ㈡被告前後傳送之語音訊息，主觀上均係出於同一恐嚇危害安
    全之目的，且侵害同一告訴人之法益，客觀上係於密切接近
    之時間且同地實施，各行為獨立性極為薄弱，依一般社會健
    全觀念，在時間差距上，難以強行分開，在刑法評價上，應
    視為數個舉動之接續施行，合為包括一行為之接續犯，而論
    以一罪。
  ㈢爰審酌被告不思與告訴人理性溝通或循適法管道解決，即率
    爾傳送語音訊息恫嚇告訴人，且犯後自始否認犯行，亦未與
    告訴人達成和解，是其犯後態度不佳；暨斟酌其自陳之教育
    程度及家庭生活狀況（見本院卷第97頁），及其犯罪之動機
    、目的、造成之損害等一切情狀，量處如主文所示之刑，並
    諭知易科罰金之折算標準。
三、至被告雖聲請本院調閱其與告訴人之通聯資料、其與告訴人
    前因衝突而至派出所報案之紀錄，欲證明其係因不堪其擾、
    其與告訴人間前已有嫌隙，方傳送前開語音訊息與告訴人，
    惟縱有告訴人一再致電或前已有報案紀錄等情，實均不足以
    為有利於被告之事實認定，因此上開聲請調查證據部分，本
    院認均應無調查必要，併與敘明。
據上論斷，應依刑事訴訟法第299條第1項前段，刑法第305條、
第41條第1項前段，刑法施行法第1條之1第1項，判決如主文。
本案經檢察官王繼瑩提起公訴，檢察官王巧玲到庭執行職務。
中　　華　　民　　國　  109　　年　  2　　月　　24　　日
                  刑事第二十一庭  法　官　倪霈棻
上正本證明與原本無異。 
如不服本判決應於收受送達後20日內向本院提出上訴書狀，並應
敘述具體理由；其未敘述上訴理由者，應於上訴期間屆滿後20日
內向本院補提理由書（均須按他造當事人之人數附繕本）「切勿
逕送上級法院」。告訴人或被害人如對於本判決不服者，應具備
理由請求檢察官上訴，其上訴期間之計算係以檢察官收受判決正
本之日期為準。 
                                   書記官  陳怡君
中　　華　　民　　國　 109　　年　　2 　　月　　25　　日
附錄本案論罪科刑所適用之法條
中華民國刑法第305條
以加害生命、身體、自由、名譽、財產之事恐嚇他人，致生危害
於安全者，處2年以下有期徒刑、拘役或9千元以下罰金。